臺灣雲林地方法院民事判決
110年度訴字第448號
原      告  黃震州  

被      告  王旌宇  
訴訟代理人  呂維凱律師
上列當事人間請求損害賠償事件，本院於民國110年12月21日言
詞辯論終結，判決如下：
    主      文
原告之訴及假執行之聲請均駁回。
訴訟費用由原告負擔。
    事實及理由
壹、程序方面：
    按訴狀送達後，原告不得將原訴變更或追加他訴，但擴張或
    減縮應受判決事項之聲明者，不在此限；原告於判決確定前
    ，得撤回訴之全部或一部，但被告已為本案之言詞辯論者，
    應得其同意，民事訴訟法第255條第1項第3款、第262條第1
    項分別定有明文。本件原告起訴時依據個人資料保護法第20
    條第1項、民法第195條、著作權法第88條規定，請求被告應
    給付其新臺幣（下同）36萬元，及自起訴狀繕本送達翌日起
    至清償日止，按週年利率百分之五計算之利息；被告應撤下
    犯罪圖文，嗣於民國110年11月18日行言詞辯論時，撤回「
    被告應撤下犯罪圖文」之請求，該撤回已經被告當庭表示同
    意（見本院卷第449頁），且第一項聲明變更僅依據侵權行
    為之法律關係請求，繼於110年12月11日又具狀將請求之金
    額減縮為126,000元，經核均與前開規定相符，應予准許。
貳、實體方面：
一、原告主張：
　㈠109年11月10日下午2時，在原告公開全世界可見之臉書，與
    訴外人即時代力量立法委員特別助理林佳瑋於全國放射師公
    會20周年慶典全國大飯店之合照中，出現了被告張貼原本只
    限朋友觀看之留言截圖，此留言原是出於109年11月10日下
    午2時52分原告發表於個人不公開之臉書，內容為背後笑臉
    圖，寫上「我退出全聯會公關委員會了。暗樁？暗你老師咧
    」，被告以此截圖留言：「是啦，在我看來沒什麼做事的人
    ，為了個會好，真的該離開！」（下稱事實一）。被告既非
    原告臉書朋友，此文章又限於原告朋友才能閱讀，被告盜取
    原告設權限之貼文，以截圖方式留言張貼散布不實訊息，使
    公眾及原告親友得以閱見，認為原告辦事不力及沒做什麼事
    ，足以損害原告之名譽。不論從被告自承原告的事都有做到
    ，或當時在場人士及理事長的對話，都證實原告有在現場盡
    心盡力，被告明知此事，卻故意張貼原告隱私截圖，並留言
    原告沒有做事。而原告當時身為公關委員會委員，且當時又
    參選民眾黨黨代表，有沒有做事關係社會評價，依社會經驗
    ，難認非特定指摘原告。被告言論既屬不實，已有貶損原告
    ，侵害原告之名譽。
　㈡109年11月8日放射師節當天，因活動會員簽到大排長龍，導
    致靠北放射師2.0社群上有諸多怨言，原告好意提醒身為總
    召之被告，原告因顧慮排隊人太多之權益，所以發表「我是
    覺得還是有美中不足的地方，放射師節是讓全國的放射師，
    在那罰站排隊，等刷簽到退，沒什麼意義，且浪費時間，我
    因要接高雄臨時學弟家中有事要北上，所以十二點四十分要
    簽到，趕13點17分的火車看到長龍，也放棄，先去坐火車了
    。建議多開窗口，或見到排隊就先開放，不然失去慶祝放射
    師意義」，被告卻以「這次我唯一沒有跟大家報告的是…我
    派了暗樁，觀察所有工作人員，今年人員的表現，絕對會影
    響明年的參與程度…」（下稱事實二），此話接於原告所說
    的話後面，暗指原告表現不佳。當日攝影工作為無薪資，也
    未提供住宿及車馬費，純自願參加，但原告因臨時有事需提
    前離開會場，乃情非得已，被告不能見諒，反而散布上開言
    語，在群組中閱覽者，皆可輕易讀出文義所指為原告。
　㈢被告無故蒐集原告非公開且限於自己好友才能觀看之臉書之
    社會活動及秘密言論，被告將原告與訴外人即原告友人林詩
    文之對話訊息截圖，轉發至放射師公關委員LINE群組上廣發
    散布，並留言不要讓事情複雜（下稱事實三），上情經訴外
    人即原告好友張育誠轉知，原告才知悉。
　㈣被告所為事實一、二、三之不法行為，已侵害原告之名譽權
    、隱私權及信用權，為此依據侵權行為之法律關係，請求被
    告賠償精神慰撫金，並聲明：被告應給付原告126,000元，
    及自起訴狀繕本送達被告之翌日起至清償日止，按週年利率
    百分之五計算之利息；原告願供擔保請准宣告假執行。
二、被告則辯以：
　㈠被告為中華民國醫事放射師公會全國聯合會109年度第7屆代
    表大會暨2020年第20次準學術研討會併醫事放射師法立法20
    周年暨2020國際醫事放射師節慶祝活動之總召集人，原告為
    分派攝影等工作人員。因活動業務龐大屬義務性質，故工作
    人員均由網路聊天群組作安排與溝通平台，方便進行事務。
    本件原告起訴以被告所為事實一、二、三之行為，認為被告
    有違反個資法、刑法第315-1條、妨害名譽云云，並依民法
    第195條規定請求損害賠償。然被告所為事實一、二行為並
    無針對特定人士或事物，是被告於網站版面撰文陳述心情與
    抒發感受，其文章內容或令原告感到不快，惟尚難遽認對原
    告名譽有何不法侵害。且當原告質問被告「我想你應該不是
    指我吧」時，被告馬上予以否認，內容如下「學長，當然不
    是（指你），你的奉獻與工作都已經有做到，我很感激，我
    真的不知道你為什麼要退出（群組）」。而且知道原告心情
    不佳，被告更展現雍容大度，委婉開導心情，並給予原告工
    作表現鼓勵和肯定，被告鼓勵稱「這句是常監一開始告誡我
    的，我們公關就是主軸，所以我排定工作之後就完全的放心
    交給你們」。至於原告誤會暗樁的疑問，確實為原告憑空誤
    解，被告耐心更以尊稱您來稱呼原告，內容為：「這麼說好
    了，我覺得暗樁這件事，你不是被暗樁，這就是為什麼安排
    您幫忙做照相的工作，至於為什麼要這樣做，當天有的例子
    ，我都可以說給你聽」、「如有疑問，我們可以先溝通，我
    在公關發的文，如果你聽完覺得不妥，我虛心接受」。被告
    上開回覆足以證明被告並非針對原告或其他特定人士或事物
    ，被告並無侵害名譽權等情事。
　㈡退萬步言，倘原告誤解該言詞是具有特定針對性，惟原告更
    於109年11月8日活動白天最為繁忙時段不告而別，導致其負
    責部分突然產生空窗，團隊措手不及，原告直至當晚9時10
    分才遲向團隊說明要搭中午火車離開，不配合團隊約定行動
    或上傳攝影照片等資料，此為事實，原告我行我素，也是社
    會所不能接受容忍的自私自利行為。該行為更導致團隊成員
    或參與者氣憤難耐，莫名其妙，對造之負面行徑，經核為一
    般人之日常生活習性相違背，言詞內容並無貶低在社會上評
    價之情形。且就公開活動之參與程度為評價，核與公益有關
    ，屬可受公評之事。原告亦未證明被告有何刻意指摘不實事
    項之惡意存在，原告受評論後主觀上不愉快之心情，於憲法
    評價並未較言論自由更應受保障，無從逕以公然侮辱、誹謗
    之罪責或民法侵害名譽權相繩。
　㈢被告所為事實一、二之行為確未對原告名譽權構成不法侵害
    ，此亦有臺灣雲林地方檢察署檢察官110年度偵字第6400號
    不起訴處分書可參。
　㈣綜上，被告並未對原告名譽權構成不法侵害，原告依民法第1
    95條規定請求損害賠償，為無理由。並聲明：原告之訴駁回
    ；如受不利判決，願供擔保請准宣告免為假執行。
三、兩造不爭執之事實及本件之爭點：
　㈠兩造不爭執之事實：
　　⒈被告於原告所發文的臉書上，將原告的留言截圖並留言：
      「是啦，在我看來沒什麼做事的人，為了個會好，真的該
      離開！」。原告接續留言「我想你應該不是指我吧」，被
      告留言「學長，當然不是，你的奉獻與工作都已經有做到
      ，我很感激，但我真的不明白為什麼你要退出！這句是常
      監一開始告誡我的，我們公關就是主軸，所以我排定了工
      作之後就完全的放心交給你們。這麼說好了，我覺得『暗
      樁』這件事，你不是被『暗樁』，這就是為什麼安排您幫忙
      做照相的工作，至於為什麼要這樣做，當天有的例子，我
      都可以說給你聽」。
　　⒉被告於放射師全聯會公關委員之LINE群組發言：「這次我
      唯一沒有跟大家報告的是…我派了暗樁，觀察所有工作人
      員，今年人員的表現，絕對會影響明年的參與程度…」。
　　⒊被告於放射師全聯會公關委員之LINE群組公開原告與林詩
      文於Messenger之對話紀錄，並發言：「不要讓事情複雜
      化」。
　㈡本件之爭點：
　　⒈被告所為事實一之行為，是否有侵害原告之名譽權、信用
      權及隱私權？
　　⒉被告所為事實二之行為，是否有侵害原告之名譽權、信用
      權及隱私權？
　　⒊被告所為事實三之行為，是否有侵害原告之隱私權？
　　⒋原告依據侵權行為之法律關係，請求被告給付精神慰撫金1
      26,000元及法定遲延利息，是否有理由？　　　 
四、本院之判斷：
　㈠原告主張被告於原告所發文的臉書上，將原告的留言截圖並
    留言：「是啦，在我看來沒什麼做事的人，為了個會好，真
    的該離開！」；又於放射師全聯會公關委員之LINE群組發言
    ：「這次我唯一沒有跟大家報告的是…我派了暗樁，觀察所
    有工作人員，今年人員的表現，絕對會影響明年的參與程度
    …」；且於放射師全聯會公關委員之LINE群組公開原告與林
    詩文於Messenger之對話紀錄，並發言：「不要讓事情複雜
    化」之事實，有原告提出之臉書截圖及LINE群組對話截圖在
    卷可證（見本院卷第23、63、79頁），且為被告所不爭執，
    原告主張之前開事實，自屬可信。
　㈡按民法上名譽權之侵害非即與刑法之誹謗罪相同，名譽有無
    受損害，應以社會上對個人評價是否貶損作為判斷之依據，
    苟其行為足以使他人在社會上之評價受到貶損，不論其為故
    意或過失，均可構成侵權行為，其行為不以廣佈於社會為必
    要，僅使第三人知悉其事，亦足當之。信用權是以經濟活動
    上之可靠性或支付能力為內容之權利，是對人之經濟上之評
    價。而所謂隱私權，乃係不讓他人無端地干預其個人私的領
    域的權利，此種人格權乃在維護個人尊嚴、保障追求幸福所
    必要而不可或缺者。經查：
　　⒈被告於原告所發文的臉書上，將原告於臉書上之「我退出
      全聯會公關委員會了。暗樁？暗你老師咧」留言截圖，並
      於該臉書上發表「是啦，在我看來沒什麼做事的人，為了
      這個會好，真的該離開！」等言論，雖容易讓人感覺在影
      射原告是沒做事的人，然細譯被告於原告臉書上為上開言
      論之發表，起因應是原告於109年11月8日放射師節活動當
      天提前離開，而針對原告參與全聯會表現所為之評論，並
      無對原告為人身攻擊或貶損原告人格之言論，尚難認已足
      以使原告在社會上之評價受到貶損之結果，更不會因此而
      造成原告在經濟活動上之可靠性或支付能力受到負面之評
      價。且被告發表上開言論後，原告即接著詢問被告：「我
      想你應該不是指我吧？」，被告回答：「當然不是，你的
      奉獻與工作都已經有做到，我很感激，但我真的不明白為
      什麼你要退出！這句話常監一開始告誡我的，我們公關就
      是主軸，所以我排定了工作之後就完全的放心交給你們。
      這麼說好了，我覺得『暗樁』這件事，你不是被『暗樁』，這
      就是為什麼安排您幫忙做照相的工作，至於為什麼要這麼
      做，當天有的例子，我都可說給你聽。如有疑問，我們可
      以先溝通，我在公關群組發的文，有他的含意，如果你聽
      完之後，覺得不妥，你要怎樣都可以，我虛心接受」（見
      本院卷第28-29、183頁），已公開說明其所稱「是啦，在
      我看來沒什麼做事的人，為了這個會好，真的該離開！」
      並非暗指原告是沒做事的人，原告在社會上及經濟上的評
      價自然不會因此而受到貶損。原告雖另指稱其臉書只限朋
      友觀看，被告並非原告臉書的朋友，卻盜取原告有設權限
      之貼文並留言，損害原告之隱私權云云。然查原告上開留
      言既是發布於臉書上，被告經由朋友轉貼或其他方法取得
      上開留言，之後截圖並發布事實一之言論，自無侵害原告
      私領域之權利，尚難認已侵害原告之隱私權。是以，原告
      主張被告所為事實一之行為，有侵害原告之名譽權、信用
      權及隱私權，尚非有據。
　　⒉至於被告於放射師全聯會公關委員之LINE群組發言：「這
      次我唯一沒有跟大家報告的是…我派了暗樁，觀察所有工
      作人員，今年人員的表現，絕對會影響明年的參與程度…
      」，並未具體指摘究竟是何人表現不佳，尚難僅因被告發
      言的時序是在原告留言之後，即遽認被告是針對原告而為
      上開言論。又放射師全聯會公關委員之LINE群組為公開場
      合，不屬原告個人私的領域。則原告以被告所為之事實二
      行為，主張被告侵害原告之名譽權、信用權及隱私權，亦
      非有據。
　　⒊原告以被告將其與林詩文於Messenger之對話紀錄公開於放
      射師全聯會公關委員LINE群組上，主張被告侵害其隱私權
      等語。經查，被告所發表之上開對話紀錄應是由原告與林
      詩文所持有，原告能取得上開資料，應是由林詩文提供，
      既是由林詩文提供，而非被告以竊錄之手段取得，即難謂
      被告已侵害被告之隱私權。再者，由被告所轉貼之上開對
      話內容顯示，林詩文問原告：「啊州怎麼了？」，原告回
      答：「你被退群了」、「我覺得總召太個人主義了」，林
      詩文再問：「所有怎麼了」，原告回答：「一堆鳥事」，
      林詩文再問：「我完全狀況外」、「到底是？？」，原告
      回答：「你去看靠北放射師」，亦無涉及原告之私密，故
      原告主張被告所為事實三之行為侵害其隱私權，為不足採
      。
五、從而，原告依據侵權行為之法律關係，請求被告給付其126,
    000元，及自起訴狀繕本送達翌日起至清償日止，按週年利
    率百分之五計算之利息，為無理由，應予駁回。原告請求既
    不被允許，其假執行之聲請沒有理由，應予駁回。
六、本件為判決之基礎已臻明確，兩造其餘之攻擊或防禦方法及
    證據，經本院斟酌後，認為均不足以影響本判決之結果，亦
    與本件爭點無涉，自無逐一詳予論駁之必要。另原告聲請傳
    訊證人曾崇毓、詹喬茵，欲證明事實一的截圖及留言即是明
    指原告沒有做事，核無調查之必要，併此說明。
七、訴訟費用負擔之依據：民事訴訟法第78條。　　　
中　　華　　民　　國　　111 　年　　1 　　月　　4 　　日
                  民事第二庭    法  官  蔡碧蓉

以上正本係照原本作成。
如對本判決上訴，須於判決送達後20日內向本院提出上訴狀（須
附繕本）。如委任律師提起上訴者，應一併繳納上訴審裁判費。
中　　華　　民　　國　　111 　年　　1 　　月　　4 　　日
                                書記官　鄭蕉杏